【裁判字號】    91,簡上,81
【裁判日期】    920313
【裁判案由】    排除侵害
【裁判全文】
臺灣屏東地方法院民事判決  九十一年度簡上字第八一號
    上  訴  人    甲○○
    上  訴  人    乙○○
    訴訟代理人    陳里己律師
    複  代理人    吳敏蕙律師
    被上訴人      丙○        .
右當事人間排除侵害事件，上訴人對於中華民國九十一年六月二十日本院屏東簡易庭
第一審簡易判決（九十年度屏簡字第六三○號）提起上訴，本院判決如左：
    主    文
原判決廢棄。
被上訴人在第一審之訴及假執行之聲請均駁回。
第一、二審訴訟費用由被上訴人負擔。
    事實及理由
一、被上訴人主張：坐落屏東縣長治鄉○○段一一八六地號面積０點０六四五九一公
    頃土地（原地號五九一之七，以下簡稱系爭土地）為被上訴人所有；惟上訴人並
    無正當權源，卻於如一審判決附圖所示斜線部分面積０點００八四二八公頃建有
    石棉瓦蓋平房占有使用，上訴人擅自在被上訴人所有系爭土地上搭建石棉瓦蓋平
    房充作倉庫，被上訴人屢次請求上訴人拆除，均置之不理。至於上訴人所持七十
    一年四月一日由土地所有人即被上訴人具名之土地使用權同意書，向屏東縣政府
    建設局申請發給建造執照而興建該倉庫，但系爭同意書上之簽名及印文均係屬偽
    造，因被上訴人並不識字，亦從未在土地使用權同意書上簽名及用印，是上訴人
    共同占用系爭土地並無合法權源，係屬無權占有。為此，被上訴人本於物上請求
    權之法律關係，訴請上訴人應將系爭土地如一審判決附圖所示斜線部分面積０點
    ００八四二八公頃之石棉瓦蓋平房拆除，將土地交還被上訴人，並願供擔保請准
    宣告假執行。上訴人上訴後，被上訴人聲明：駁回上訴人之上訴。
二、上訴人則以：系爭土地固為被上訴人所有，然上訴人於系爭土地上建築倉庫前，
    即已取得土地所有權人即被上訴人之同意，有土地使用權同意書可稽，上訴人並
    非無權占有。被上訴人已將其所有之系爭土地依上訴人占用部分出售訴外人謝水
    旺（由其女謝寶蘭訂約），謝水旺再將之轉售上訴人乙○○，並委託代書郭哲二
    （已死亡）代為處理此項讓售事宜，上訴人乙○○與謝水旺係就原屏東縣長治鄉
    ○○段五九一─五四、六一地號土地成立不動產買賣契約，而於附註特約事項第
    三項約定就系爭土地上被上訴人所指上訴人占有之處，約定出售上訴人乙○○取
    得，而當時該筆土地為農業用地，囿於法令規定，無法辦理分割登記，故特別約
    定：「．．．俟法令更改後，再依所砌之牆內面積，依地政機關分割測量為準辦
    理分割及過戶手續．．．」被上訴人指稱上訴人無權占用，並不實在等語作為抗
    辯。並聲明：（一）原判決廢棄。（二）右廢棄部分，被上訴人在第一審之訴及
    假執行之聲請均駁回。
三、兩造不爭執之事實：系爭土地如一審判決附圖所示斜線部分面積０點００八四二
    八公頃建有石棉瓦蓋平房，現由上訴人占有使用之事實，有被上訴人提出土地登
    記簿謄本一件、地籍圖謄本一件、現場照片二幀為證，復經原審勘驗現場查明，
    並囑託屏東縣屏東地政事務所測量明確，製有勘驗筆錄及複丈成果圖（即本件判
    決附圖）附卷足憑，並為上訴人所不爭執，堪信為真實。
四、本件之爭點：
（一）系爭土地上如一審判決附圖所示斜線部分以被上訴人名義於七十一年四月一日
      蓋章之土地使用權同意書，是否經過被上訴人同意？（二）上訴人在系爭土地
      如一審判決附圖所示斜線部分面積０點００八四二八公頃建有石棉瓦蓋平房使
      用，是否有合法權源？五、本院之判斷：
（一）被上訴人雖否認出售系爭土地上訴人占有部分及出具土地使用權同意書；然查
      被上訴人與訴外人謝寶蘭於六十七年八月十九日訂立不動產買賣契約，雙方約
      定買賣不動產包括屏東縣長興段五九一之六地號上幸福新村編號Ａ１興建中本
      國式鐵筋磚造貳樓參店鋪住宅乙棟（下稱系爭房屋），建坪約十六‧四坪（以
      正式設計圖為準）暨基地約二四‧二坪（應以地政機關分割測量為準）。前開
      不動產西側（即屏東縣長治鄉○○段五九一之六地號西側）與前開貳樓參店鋪
      住宅乙棟面積同等大小土地兩間份（共約四八‧四坪）實際面積以地政機關分
      割測量為準，每坪以新台幣壹仟伍佰元計算之，總價則於辦理土地移轉登記前
      繳清。除上訴人占有部分土地，無法分割移轉登記外，其餘部分並已移轉登記
      予謝寶蘭之父謝水旺，並全部交付謝水旺占有。嗣謝水旺於七十一年三月十五
      日與上訴人乙○○訂立不動產買賣契約，雙方約定買賣不動產包括分割自長治
      鄉○○段五九六之六號之長興段五九六之六一地號、同段五九一之五四地號及
      已建好之系爭房屋乙棟全部，並含特約事項之長興段五九一之七號圍牆內土地
      ，亦即上訴人乙○○向上訴人所購買之同段五九一之六地號西側，而與五九一
      之六地號上建物一樓面積同等大小兩間份之土地。
      特約事項並載明「長興段五九一之七土地為農業區因法令規定目前無法分割及
      辦理移轉之手續，惟乙方（謝水旺）同意負責向土地所有權人丙○取得該土地
      同意書，同意暫由甲方（上訴人）砌圍牆，俟法令更改後，再依所砌之牆內面
      積依地政機關之測量為準辦理分割及過戶之手續‧‧‧（前開土地價款已由乙
      方支付完畢）」等語。以上事實，有上訴人提出之上開不動產買賣契約書影本
      二份、屏東縣政府建設局函及申請文件影本一份、地盤圖二份等為證，並經簽
      約在場之證人李子丑（謝水旺之女婿）、張麗莉（上訴人甲○○之女）到庭證
      實。次查原審曾函請屏東縣政府工務局於九十年十月九日以九十屏工使字第二
      六三八號函送上訴人乙○○就坐落屏東縣長治鄉○○段五九一之五四、五九一
      之六一地號及五九一之七地號（系爭土地）建造執照（搭建系爭鐵皮石棉瓦平
      房）檔案資料影本中，所附被上訴人與謝寶蘭之不動產買賣契約書內（一審卷
      一五三頁）即已載明如上開所稱系爭土地上訴人占有部分出售之事宜，且該不
      動產買賣契約書內被上訴人之印章與所附被上訴人於六十八年五月二十六日出
      具予謝水旺長興段五九一之五四及五九一之六一號土地之土地使用權同意書（
      一審卷一四九頁）暨被上訴人七十一年四月一日土地使用權同意書之印章，經
      以肉眼比對，三件之字體、形式、大小均相符合。參以被上訴人不否認系爭房
      屋為其所建造出售，並陳稱：伊當時在該處蓋了三百多間房屋出售等語；及建
      商蓋建三百多間房屋出售，恒有委由代書簽約及辦理土地、建物移轉登記事宜
      ，除房地移轉過戶登記需要蓋用印鑑章外，建商不可能事事躬親，每件合約及
      土地使用同意書，均由其親蓋印鑑章簽約同意等情以觀，上開土地使用權同意
      書顯係有經被上訴人之同意及蓋章，雖非親自蓋用印鑑章，並不影響其效力，
      被上訴人否認出售系爭土地上訴人占有部分及出具土地使用權同意書，要無可
      採。
（二）按買受人於辦理所有權移轉登記前，占有出賣人所交付之不動產，對於出賣人
      具有占有之權源，則買受人將其先行占有之不動產再出賣於第三人，並為交付
      時，因買受人對出賣人有占有之本權，第三人係基於買賣關係而自買受人取得
      占有之權利，而買受人又得將其直接占有移轉於第三人，故該第三人對出賣人
      亦有合法之占有權源。本件被上訴人既已將系爭土地上訴人占有部分出售並交
      付予謝水旺（以謝寶菊之名義訂約，約定以謝水旺之名義移轉登記），雖因囿
      於法令規定，尚未辦理移轉登記，但謝水旺對於被上訴人具有占有之權源，嗣
      謝水旺再出售予上訴人乙○○，而上訴人甲○○與乙○○係父女，為被上訴人
      所不爭執，則上訴人甲○○為乙○○之占有輔助人，是上訴人對被上訴人均有
      合法之占有權源。又被上訴人並已出據出具系爭土地土地使用權同意書，益足
      證明上訴人在系爭土地上搭蓋鐵皮石棉瓦平房，具有合法權源。
六、綜上所述，上訴人抗辯其占有使用系爭土地，有合法權源，自屬可信，被上訴人
    之上開主張為不足採。從而，被上訴人本於物上請求權之法律關係，請求上訴人
    應連帶將系爭土地上如一審判決附圖所示斜線部分面積０點００八四二八公頃建
    有石棉瓦蓋平房拆除，將土地交還被上訴人，為無理由，不應准許。其假執行之
    聲請亦失所附麗，應併予駁回。原審判決准上開被上訴人之請求，並為假執行之
    宣告，尚有未洽。上訴意旨指摘原判決不當，求予廢棄改判，為有理由。自應由
    本院予以廢棄改判如主文第二項所示。
七、本件事證已臻明確，兩造其餘攻擊防禦方法及舉證，經審酌後，與判決結果不生
    影響，毋庸一一論列。
八、據上論結，本件上訴為有理由，依民事訴訟法第四百三十六條之一第三項、第四
    百五十條、第七十八條，判決如主文。
中      華      民      國    九十二    年      三      月     十三     日
                                      臺灣屏東地方法院民事第二庭
~B審判長法官  阮世賢
~B法      官  賴秀雯
~B法      官  胡晏彰
右為正本係照原本作成。
本判決不得上訴。
~B法院書記官  謝天祥
中      華      民      國    九十二    年      三      月     十三     日


司法院資訊處製作；財團法人民間司法改革基金會備份。
